ACORDAO-COMPLETO-2520552

ACÓRDÃO 18865/2021 ATA 41/2021 - PRIMEIRA CÂMARA

VISTOS, relatados e discutidos estes autos que tratam de pedido de reexame interposto pelo Senado Federal em face do Acórdão 13435/2020-TCU-Primeira Câmara, por meio do qual esta Corte de Contas considerou ilegal o ato de aposentadoria emitido em nome de Sebastião Fernandes Neto e determinou instauração de tomada de contas especial, visando apurar eventuais valores indevidamente pagos;
ACORDAM os ministros do Tribunal de Contas da União, reunidos em Sessão da 1ª Câmara, ante as razões expostas pelo relator e com fundamento nos arts. 33 e 48 da Lei 8.443/1992, em:
9.1. conhecer do presente pedido de reexame, para, no mérito, dar-lhe provimento parcial, de modo a:
9.1.1. alterar a redação do item 9.2 do Acórdão 13435/2020-TCU-Primeira Câmara, que passa a ter a seguinte redação:
"9.2. dispensar a devolução dos valores indevidamente recebidos pelo interessado até a data da ciência, pelo Senado, do presente acórdão, com base no Enunciado 106 da Súmula da Jurisprudência do TCU"; 
9.1.2. tornar sem efeito os itens 9.3.2 (primeira parte) e 9.4.2 do Acórdão 13435/2020-TCU-Primeira Câmara;
9.2. manter inalterados os demais itens do Acórdão 13435/2020-TCU-Primeira Câmara;
9.3. encaminhar cópia desta deliberação ao Senado Federal.

Pedido de reexame interposto em face de decisão que considerou ilegal o ato de concessão de aposentadoria emitido pelo órgão recorrente.

Primeira Câmara

Senado Federal.

3. Interessados/Responsáveis/Recorrentes:
3.1. Interessado: Sebastião Fernandes Neto (XXX.859.601-XX).
3.2. Recorrente: Senado Federal.

13.1. Ministros presentes: Benjamin Zymler (na Presidência), Vital do Rêgo (Relator) e Jorge Oliveira.
13.2. Ministros-Substitutos presentes: Augusto Sherman Cavalcanti e Weder de Oliveira.

VITAL DO RÊGO

Ministro Walton Alencar Rodrigues.

Adoto como relatório, com os devidos ajustes de forma, a instrução elaborada no âmbito da Secretaria de Recursos (peça 42) , com a qual se manifestou de acordo o corpo gerencial daquela unidade técnica especializada (peça 43) , a seguir transcrita:
INTRODUÇÃO
1.	Trata-se de pedido de reexame (peças 15-16) interposto pelo Senado Federal contra o Acórdão 13435/2020-TCU-Primeira Câmara (peça 7) , que teve como relator o Excelentíssimo Senhor Ministro Walton Alencar Rodrigues.
1.1. A deliberação recorrida apresenta o seguinte teor:
VISTOS, relatados e discutidos estes autos de aposentadoria emitida no âmbito do Senado Federal em favor de Sebastião Fernandes Neto,
ACORDAM os Ministros do Tribunal de Contas da União, reunidos em sessão da Primeira Câmara, diante das razões expostas pelo Relator, com fundamento no art. 71, inciso III, da Constituição Federal e nos arts. 1º, inciso V, 39, inciso II, e 45 da Lei 8.443/1992, em:
9.1. considerar ilegal e negar o registro do ato de que trata o presente processo;
9.2. dispensar apenas a devolução dos valores indevidamente recebidos a título da vantagem "opção" para as quais se pode presumir a boa-fé, nos termos do Enunciado 106 da Súmula de Jurisprudência do TCU;
9.3. determinar ao Senado Federal que:
9.3.1. faça cessar, com base no art. 262, caput, do Regimento Interno do TCU, c/c art. 19, inciso II, da IN TCU 78/2018, o pagamento da vantagem de opção que trata o art. 2º da Lei 8.911/1994, no prazo 15 (quinze) dias, contados a partir da ciência desta deliberação, sujeitando-se a autoridade administrativa omissa à responsabilidade solidária, uma vez que o seu pagamento viola o art. 40, caput e § 2º, da Constituição Federal, com redação dada pela Emenda Constitucional 20/1998;
9.3.2. faça cessar, com base no art. 262, caput, do Regimento Interno do TCU, c/c art. 19, inciso II, da IN TCU 78/2018, o pagamento da Parcela Compensatória (oriunda de quintos/décimos incorporados da função de Analista Legislativo) , no prazo 15 (quinze) dias, contados a partir da ciência desta deliberação, sujeitando-se a autoridade administrativa omissa à responsabilidade solidária, uma vez que o seu pagamento cumulativo com a incorporação de 5/5 (cinco quintos) de outras funções comissionadas viola o exato cumprimento do Acórdão 2602/2013-TCU-Plenário, bem como do art. 3º da Lei 8.911/1994.
9.3.2. emita novo ato de aposentadoria e submeta-o a registro deste Tribunal no prazo de trinta dias, após corrigida a falha que ensejou na ilegalidade do ato, nos termos dos¿arts. 262, § 2º, do Regimento Interno do TCU, e 15, § 1º, da Instrução Normativa - TCU 55/2007;
9.3.3. informe ao¿interessado¿o teor da presente deliberação, esclarecendo-lhe¿que, no caso de não provimento de recurso eventualmente interposto, deverão ser repostos os valores recebidos após a ciência do acórdão pelo órgão de origem;
9.3.4. no prazo de 30 (trinta) dias, contados da ciência da decisão, envie a este Tribunal documentos comprobatórios de que o interessado¿cujo¿ato¿foi¿impugnado¿está¿ciente¿da presente deliberação;
9.4. ordenar à¿Sefip¿que:
9.4.1. monitore o cumprimento das determinações supra;
9.4.2. instaure, no prazo de 30 (trinta) dias, em processo autônomo, Tomada de Contas Especial visando apurar os valores indevidamente pagos e responsabilizar os agentes públicos que deram causa à irregular incorporação de quintos  (grifos acrescidos) 
HISTÓRICO 
O ato de aposentadoria do Sr. Sebastião Fernandes Neto foi julgado ilegal, em virtude de:
constar o pagamento indevido "da vantagem de 'opção' que trata o art. 2º da Lei 8.911/1994, o que proporcionou acréscimo aos proventos de aposentadoria em relação à última remuneração da atividade, assim como em virtude de não haver incidência de contribuição previdenciária, resultando em descumprimento do disposto no art. 40, caput e § 2º, da Constituição Federal, com a redação dada pela Emenda Constitucional 20/1998"; 
que a incorporação de quintos ocorreu após 8/4/1998, em afronta ao entendimento firmado pelo STF no RE 638.115/CE, e em fração superior a 10/10, o que contraria o limite disposto no art. 3º da Lei 8.911/1994.
1.2. Sobre o instituto da "opção", o Excelentíssimo Senhor Ministro Benjamin Zymler, por ocasião da apreciação do TC Processo 027.914/2013-5 (Acórdão 2988/2018-TCU-Plenário, Sessão de 12/12/2018) , elaborou, em seu voto revisor, cujas razões foram integralmente acolhidas pela relatora, Excelentíssima Senhora Ministra Ana Arraes, didático e esclarecedor histórico, o qual será apresentado abaixo, com alguns ajustes de forma, supressões e adições.
Da vantagem "opção"
1.3. Em síntese, a vantagem conhecida como "opção" constituía uma fração variável, conforme definido em lei, da remuneração do cargo em comissão/função de confiança.
2.3. 	Era um direito conferido ao servidor ocupante de cargo efetivo, que assumia cargo em comissão ou função de confiança, de continuar a ser remunerado com base em seu cargo efetivo, mas com acréscimo decorrente do exercício do novo cargo/função. 
2.4.	A vantagem tinha por objetivo conferir estímulo financeiro para que o servidor efetivo ocupasse cargo em comissão cuja remuneração fosse inferior à do cargo efetivo. 
2.5.	Aparentemente, o primeiro normativo que tratou da matéria foi a Lei 4.345/1964, que assim dispôs (grifei) :
Art. 1º As tabelas de vencimentos dos cargos efetivos e em comissão, referidas no art.1º da Lei nº 4.242, de 17 de julho de 1963, ficam substituídas pelas seguintes:    
.................................................................................................................................................
 § 2º Ao funcionário nomeado para o exercício de cargo em comissão é facultado optar pelo vencimento do símbolo, previsto na tabela b constante dêste artigo, ou pela percepção do vencimento e demais vantagens de seu cargo efetivo acrescido de gratificação fixa, correspondente a 20% (vinte por cento) do valor do símbolo do cargo em comissão respectivo.
2.6. 	Igual disciplina foi mantida pelo Decreto-Lei 1.445/1976 (que tratava da remuneração dos servidores civis do Poder Executivo, dentre outros) . Segundo o art. 3º, a vantagem correspondia a 20% do vencimento do Grupo Direção e Assessoramento Superiores (DAS) . 
2.7.	A legislação foi sendo alterada ao longo do tempo, de modo que não só o percentual foi alterado como também foram acrescidas outras vantagens/gratificações ao "optante" pela remuneração do cargo efetivo.
2.8.	O Decreto-Lei 2.270/1985, por exemplo, permitiu a inclusão da vantagem "representação mensal" no cálculo da vantagem "opção". O Decreto-Lei 2.365/1987 (art. 10) elevou o percentual para 50% e a Lei 7.706/1988 (art. 4º) , para 55%. 
2.9.	A Lei 8.538/1992 alterou a composição da parcela "opção", que foi acrescida de 55% da gratificação GADF (Gratificação de Atividade por Desempenho de Função) , criada pela Lei Delegada 13/1992. 
2.10.	Assim, quando da edição da Lei 8.538/1992, a "opção" passou a ser: 55% do vencimento do DAS + 55% da GADF + representação mensal.
2.11.	A Lei 8.911/1994 disciplinou o cálculo da opção para os servidores do Poder Executivo, além de tratar do instituto da incorporação de "quintos", previsto no art. 62 da Lei 8.112/1990. À guisa de clareza, transcrevo o citado dispositivo:
Lei 8.911/1994
"Art. 2º É facultado ao servidor investido em cargo em comissão ou função de direção, chefia e assessoramento, previstos nesta Lei, optar pela remuneração correspondente ao vencimento de seu cargo efetivo, acrescido de cinqüenta e cinco por cento do vencimento fixado para o cargo em comissão, ou das funções de direção, chefia e assessoramento e da gratificação de atividade pelo desempenho de função, e mais a representação mensal.
Parágrafo único. O servidor investido em função gratificada (FG) ou de representação (GR) , ou assemelhadas, constantes do Anexo desta Lei, perceberá o valor do vencimento do cargo efetivo, acrescido da remuneração da função para a qual foi designado."
2.12.	A remuneração dos cargos em comissão prevista na Lei 8.911/1994 e que servia de base de cálculo para a vantagem "opção" continuou a ser composta de vencimento básico, GADF e representação mensal.
2.13.	As alterações no cálculo da vantagem "opção" continuaram ao longo do tempo. Cito, por exemplo, a Lei 9.030/1995, que estabeleceu que a vantagem equivaleria a 25% da remuneração total do cargo ou função, para os DAS 4 a 6 (art. 2º) , que passou a ser paga em rubrica única (sem GADF ou representação mensal) . Também previu o pagamento de uma parcela variável, equivalente à diferença entre a remuneração efetiva e a remuneração do cargo em comissão.
2.14.	Já a Lei 11.526/2007, alterada pela Lei 12.094/2009, fixou a "opção" como 60% da remuneração do cargo em comissão.
2.15.	No âmbito do Poder Judiciário, a Lei 9.421/1996 estabeleceu que a "opção" equivaleria a 70% do vencimento básico da função de confiança.
2.16.	Importante registrar que algumas funções - geralmente as de menor valor e ocupadas exclusivamente pelos servidores efetivos - são pagas em valor integral, juntamente com a remuneração do cargo efetivo. 
2.17.	São as chamadas funções gratificadas ou funções de representação (vide parágrafo único do art. 2º da Lei 8.911/1994) . Diversamente dos cargos em comissão, que exigem o afastamento do servidor de seu cargo efetivo, as funções gratificadas não constituem cargo à parte. São apenas gratificações pagas aos servidores efetivos em razão da assunção de maiores responsabilidades.
2.18.	Nesses casos, o servidor não recebe a "opção" - já que não tem entre o que optar -, mas, sim, o valor da função gratificada, juntamente com a remuneração de seu cargo efetivo.
2.19.	As vantagens decorrentes do exercício de cargo em comissão/função de confiança e função gratificada são de natureza pro labore faciendo, assim como adicionais pagos em razão das condições específicas de trabalho (insalubridade, trabalho noturno etc.) . Ou seja, são de natureza transitória, uma vez que o servidor somente a elas faz jus quando no exercício do cargo ou função. 
2.20.	Uma vez que a aposentadoria ocorre no cargo efetivo e os proventos guardam relação com esse cargo, não há como imaginar que vantagens associadas ao cargo em comissão possam compor os proventos de aposentadoria, salvo autorização legal. Isso em virtude do princípio da legalidade. De fato, não se pode relegar ao oblívio a lição de Hely Lopes Meirelles:
Na Administração Pública não há liberdade nem vontade pessoal. Enquanto na administração particular é lícito fazer tudo que a lei não proíbe, na Administração Pública só é permitido fazer o que a lei autoriza. A lei para o particular significa "pode fazer assim"; para o administrador público significa "deve fazer assim" (in Direito Administrativo Brasileiro, 33ª ed., São Paulo: Malheiros Editores, 2007, p. 87-88) .
2.21.	A Lei 8.112/1990 disciplinou a matéria nos seguintes termos:
Art. 193. O servidor que tiver exercido função de direção, chefia, assessoramento, assistência ou cargo em comissão, por período de 5 (cinco) anos consecutivos, ou 10 (dez) anos interpolados, poderá aposentar-se com a gratificação da função ou remuneração do cargo em comissão, de maior valor, desde que exercido por um período mínimo de 2 (dois) anos.                    § 1° Quando o exercício da função ou cargo em comissão de maior valor não corresponder ao período de 2 (dois) anos, será incorporada a gratificação ou remuneração da função ou cargo em comissão imediatamente inferior dentre os exercidos.                   § 2° A aplicação do disposto neste artigo exclui as vantagens previstas no art. 192, bem como a incorporação de que trata o art. 62, ressalvado o direito de opção  (grifos acrescidos) .
2.22.	É sobremodo importante ressaltar que o direito de opção, que consta no § 2º supra, diz respeito à opção entre as vantagens dos quintos, da prevista no art. 193 e do art. 192 - e não à parcela vulgarmente chamada de "opção".      
2.23.	A composição dos proventos deferidos ao servidor que optava por se aposentar na forma do caput dependia do tipo de cargo ou função ocupada.
2.24.	Se ex-ocupante de cargo em comissão, os proventos equivaleriam à remuneração desse cargo. Se ocupante de função gratificada, que é vinculada ao exercício de cargo efetivo, os proventos do servidor seriam compostos pela remuneração do cargo efetivo acrescida da gratificação de função. Isso porque, no último caso, não se trata de um cargo autônomo, com estrutura remuneratória própria, mas de uma mera gratificação paga ao servidor efetivo.
2.25.	Veja-se que esse dispositivo legal não mencionava expressamente a possibilidade de deferir ao inativo, que preencheu seus requisitos, a parcela da retribuição dos cargos em comissão/função de confiança, conhecida como "opção", nada obstante ressalve, em seu §2º, o "direito de opção".
2.26.	O § 2º do art. 193 da Lei 8.112/1990 apenas autorizava que o servidor optasse por se aposentar na forma do caput ou carreasse para os proventos de aposentadoria (calculados com base na remuneração do cargo efetivo) as vantagens previstas nos arts. 62 e 192 da Lei 8.112/1990. 
2.27.	Nessa ordem de ideias, poder-se-ia argumentar que não existe amparo legal para o pagamento da "opção" para os inativos, uma vez que a Lei 8.112/1990 não menciona expressamente essa possibilidade. 
2.28.	Contudo, seria também possível extrair diretamente do caput, mediante interpretação extensiva, a autorização para o pagamento da parcela "opção" ao inativo. Se o dispositivo conferia ao ex-ocupante de cargo em comissão o direito de ter seus proventos calculados com base na remuneração desse cargo, não seria desarrazoado conferir a esse servidor o direito de acrescer a seus proventos de cargo efetivo a parcela "opção". Desse modo, estar-se-ia conferindo ao ex-ocupante do cargo em comissão tratamento semelhante ao do servidor investido em função gratificada. 
2.29.	Isso porque, em muitos casos, a remuneração do cargo em comissão era inferior à do cargo efetivo. Consequentemente, muitos desses servidores não se beneficiariam do art. 193 da Lei 8.112/1990, ao contrário daqueles que ocuparam função gratificada.
2.30.	Todavia, essa interpretação não se coaduna com o pagamento de "quintos", dada a vedação contida no § 2º do art. 193 da Lei 8.112/1990.
2.31.	A razão da vedação de acumulação das vantagens era claramente evitar o bis in idem nos proventos de inatividade, haja vista que a finalidade do pagamento das vantagens era uma só: assegurar estabilidade financeira na inatividade ao servidor que assumiu maiores responsabilidades quando na atividade. 
2.32.	Não invalida esse raciocínio o fato de que era possível pagar, na atividade, a vantagem dos "quintos" cumulativamente com a gratificação de função ou com a "opção". Isso é uma distorção do instituto dos "quintos", pois, em vez de assegurar a estabilidade financeira àquele que se afastasse do cargo ou função, acabava por elevar a remuneração do cargo efetivo ainda quando no exercício do cargo em comissão ou função. Entretanto, isso era prevista em lei, o que não ocorre no caso da inatividade.
2.33.	Quando o servidor é necessariamente remunerado com base no cargo efetivo e recebe uma gratificação fixada em lei, deve-se observar a vedação de pagamento cumulativo da gratificação de função com as vantagens previstas nos arts. 62 ("quintos"/"décimos") e 192 da Lei 8.112/1990.  Nesse sentido, cito, dentre inúmeros outros, a Decisão 47/2001-Plenário (rel. Ministro Benjamin Zymler) e os Acórdão 645/2003-TCU-Plenário (rel. Ministro Walton Alencar Rodrigues) e 814/2005-1ª Câmara (relator Ministro Marcos Vilaça) , proferido em processo de inspeção.
2.34.	Apesar de não haver expressa previsão legal, a jurisprudência de mais de trinta anos vem aceitando a inclusão da parcela "opção" (pagamento de uma fração da remuneração do cargo em comissão ao servidor que opta pela remuneração do cargo efetivo) nos proventos do inativo que implementou os requisitos do art.180 da Lei 1.711/1952 ou do art. 193 da Lei 8.112/1990. Nada obstante, não é possível o pagamento da parcela "opção" - quando prevista em lei - com a vantagem dos "quintos", ex vi do disposto no § 2º do art. 193 da Lei 8.112/1990.
2.35.	Mas não é só: a EC 20/1998 impõe que os proventos da inatividade sejam calculados com base na remuneração do cargo efetivo e que não a superem no momento da concessão da aposentadoria. Assim, todos os servidores que não implementaram as condições para a aposentação até 15/12/1998 (véspera da vigência da EC 20/1998) não fazem jus à percepção de FC ou da parcela "opção" (se existente na estrutura remuneratória) nos proventos de aposentadoria.
2.36.	Ademais, a aposentadoria deve observar as regras vigentes no momento da implementação de todos os requisitos legais para a concessão do benefício previdenciário, motivo pelo qual não é possível entender que o servidor tenha algum direito adquirido a determinada vantagem paga na aposentadoria até que lhe seja assegurado o próprio direito à inativação. 
2.37. 	Portanto, sob o ponto de vista legal, o cumprimento das exigências do art. 193 da Lei 8.112/1990, por si só, é irrelevante e não produz consequências jurídicas caso não tenham sido atendidos os requisitos para a constituição da situação jurídica na qual a vantagem é devida: a aposentadoria.
2.38.	É nesse sentido o disposto no art. 7º da Lei 9.624/1998 (grifos acrescidos) : 
Art. 7º É assegurado o direito à vantagem de que trata o art. 193 da Lei nº 8.112, de 1990, aos servidores que, até 19 de janeiro de 1995, tenham completado todos os requisitos para obtenção de aposentadoria dentro das normas até então vigentes.
Parágrafo único. A aplicação do disposto no caput exclui a incorporação a que se referia o art. 62 e as vantagens previstas no art. 192 da Lei nº 8.112, de 1990 (grifos acrescidos) .
2.39.	Assim, os servidores que não se encontravam em condições de se aposentar quando da revogação do art. 193 do Regime Jurídico Único (até 18/1/1995) não podem se beneficiar dessa vantagem.
2.40.	De mais a mais, a jurisprudência apregoa que é "vedado ao servidor público carrear para os proventos da aposentadoria ou para a pensão por ele instituída parcela da remuneração sobre a qual não incidiu desconto previdenciário" (Acórdão 5919/2019-TCU-Primeira Câmara, de relatoria do ministro Benjamin Zymler, entre outros) . Ressalva-se, na hipótese, as gratificações de caráter geral, criadas após a jubilação do servidor com direito à paridade de proventos, desde que não tenham natureza pro labore faciendo.    
Dos fundamentos para o julgamento pela ilegalidade da presente aposentadoria
2.41.	Pois bem. Analisando-se o ato de aposentadoria em questão (peça 2) , podem-se extrair as seguintes informações: o interessado conta com 43 anos, 11 meses e 6 dias de tempo de serviço, sendo que a vigência do ato é a partir de 29/12/2015, com fundamento na EC 47/2005. Assim, só veio a adquirir o direito à aposentação após a vigência da EC 20/1998.
2.42.	Destarte, a presente concessão é ilegal porque, no que tange à opção, houve violação à regra constitucional, introduzida pela Emenda Constitucional 20/1998, que limita o valor dos proventos à remuneração do cargo efetivo.
ADMISSIBILIDADE
3.	A admissibilidade deste pedido de reexame foi examinada por este Tribunal (Acórdão 8047/2021-TCU-Primeira Câmara) que assim se manifestou (peça 36) :
Os Ministros do Tribunal de Contas da União, quanto ao processo a seguir relacionado, ACORDAM, por unanimidade, com fundamento nos arts. 32, parágrafo único, e 48 da Lei 8.443/1992, c/c os arts. 143, inciso IV, alínea "a", e § 3º, 277, inciso III, e 287, §§ 1º, 2º e 7º, do Regimento Interno do TCU, em: 
conhecer dos presentes embargos de declaração e, no mérito, acolhê-los, tornando sem efeito o Acórdão 6454/2021-TCU-Primeira Câmara, para conhecer, excepcionalmente, do pedido de reexame interposto pelo Senado Federal em face do Acórdão 13435/2020-TCU-Primeira Câmara, atribuindo efeito suspensivo aos itens 9.3 (e subitens) e 9.4 (e subitens) ;
remeter os autos à Sefip para comunicar ao Senado Federal acerca do efeito suspensivo concedido em face do presente recurso e, posteriormente, à Serur para a análise de mérito do recurso.
EXAME DE MÉRITO
4. Delimitação
Constitui objeto do presente recurso definir se:
há regularidade no pagamento da parcela compensatória constante do ato de peça 2;
há deliberação judicial que autoriza a percepção da "opção";
a deliberação adotada no Processo Judicial n° 1036862-69.2020.4.01.3400, em 24 de setembro de 2020, pelo Juízo da 5ª Vara Federal da Seção Judiciária do Distrito Federal, que afastou, no âmbito do Senado Federal em determinados casos, a aplicação do subitem 9.2.3 do Acórdão 2602/2013-TCU-Plenário afeta a composição dos proventos de aposentadoria do Sr. Sebastião Fernandes Neto.
5. Da parcela compensatória
5.1.	O recorrente aduz ser correta a inclusão da parcela compensatória no ato do interessado, com base nos seguintes argumentos:
5.2.	No caso concreto, a partir do relatório da SEFIP, essa 1ª. Câmara concluiu que o ato de aposentadoria contemplaria o pagamento de 6/10 da FC-6 e 4/10 da FC-7, totalizando 10/10 ou 5/5 a título de incorporação de quintos/décimos, acrescido de, no mínimo 2/10 de FC-7 oriunda da função de Analista Legislativo, a qual foi transformada em parcela compensatória.
5.3.	Com a devida vênia, o que verificou essa eg. 1ª. Câmara não corresponde aos verdadeiros fatos, causados por um engano de percepção da composição dos proventos.
5.4.	A aplicação da Parcela Compensatória, nestes casos, foi para que não houvesse decesso remuneratório, garantindo a irredutibilidade, a boa-fé e a segurança jurídica. Assim, com a devida vênia, é equivocada a interpretação que equipara a Parcela Compensatória à VPNI, como se fosse mais uma fração de quintos, a extrapolar o limite da Lei n° 8.911/1994.
5.5.	O referido benefício, com origem julgada ilegal, foi mantido no seu valor nominal, por segurança jurídica, protetiva da boa-fé dos beneficiários, evitando-se a redução do montante remuneratório nominal, até a sua total absorção por ocasião de futuros reajustes ou vantagens de qualquer natureza.
Análise:
5.6.	Entende-se que a ilegalidade da percepção da parcela compensatória, conforme abordada no acórdão a quo, encontra-se superada por outro acórdão superveniente da 1ª Câmara (Acórdão 5979/2021-TCU-Primeira Câmara) . Neste último acórdão, assim se manifestou o Excelentíssimo Senhor Ministro Jorge Oliveira:
4.	Preliminarmente, todavia, solicitei à Sefip que reexaminasse a matéria, diante da informação contida no Acórdão 1255/2020-TCU-Plenário, de que o Senado Federal estava dando cumprimento ao decidido por este Tribunal no que se refere à transformação dos quintos oriundos da função de Analista Legislativo em parcela compensatória (Acórdão 2602/2013-TCU-Plenário) .
5.	A Sefip, ao analisar novamente o ato, identificou que, de fato, inexiste na aposentadoria aqui tratada a irregularidade mencionada item "c" do parágrafo 2 deste voto. Refez, assim, sua proposta de encaminhamento, excluindo esse motivo para a ilegalidade do ato e a consequente sugestão de instauração de tomada de contas especial.
5.7.	Para maior clareza, traz-se à colação o seguinte excerto da instrução da Sefip, referenciada no aludido voto do Ministro Jorge Oliveira:
"Os autos retornaram a esta Unidade Técnica por determinação do Ministro-Relator (peça 12) para nova instrução uma vez que no âmbito do processo Processo 013.680/2019-6 concluiu-se que as determinações constantes no subitem 9.2.3 do Acórdão 2602/2013-TCU-Plenário (relativa a absorção dos quintos incorporados sem que o servidor tinha designação formal) estavam sendo adequadamente cumpridas pelo Senado Federal.
4.	De fato, conforme consta no ato em destaque a parcela de quintos oriunda da função de Analista Legislativo - FC-7 foi adequadamente transformada em parcela compensatória, o que demonstra que nesse ponto o Acórdão 2602/2013-TCU-Plenário foi cumprido.
5.	Todavia, o que foi questionado em nossa instrução de peça 7 foi a incorporação de novas funções comissionadas sem que a parcela compensatória tenha sido absorvida, o que teria ocasionado incorporação de quintos superior que o teto permitido (5/5 - cinco quintos) .
6.	Analisando novamente o ato, constata-se que esta Unidade Técnica se equivocou ao entender que estava ilegal o pagamento da parcela compensatória e a incorporação de novas funções.
7.	Constata-se que a Unidade Jurisdicionada não cometeu qualquer erro nesse aspecto, pois o que se fez foi a substituição de parcela de quintos considerada ilegal por outras parcelas de quintos de função efetivamente exercida legalmente. 
8.	A despeito de haver incorporação de fração superior que 5/5 (cinco quintos) , constata-se que o valor pago não aumentou em relação ao que era antes da decisão deste Tribunal, conforme demonstrado abaixo.
9.	Consoante se verifica no ato, antes do Acórdão 2602/2013-TCU-Plenário, o servidor havia incorporado à sua remuneração 5/5 da FC-7, o que lhe daria o direito de perceber R$ 6.964,65.
10.	Depois de cumprida a determinação deste Tribunal (onde houve a substituição de 8/10 de FC-7 por 8/10 de FC-6) , o servidor passou a perceber 2/10 de FC-7 e 8/10 da FC-6, o que lhe garantiu a percepção de R$ 6.207,26. A diferença entre o que o servidor recebia antes e o que passou a receber depois foi de 757,36, justamente o valor da parcela compensatória que deverá ser absorvida.
5.8.	Ante o precedente supra, entende-se que está correta a inclusão da parcela compensatória no ato de peça 2. Isso porque consta no ato o pagamento de 6/10 da FC-6 e 4/10 da FC-7, totalizando 10/10 ou 5/5 a título de incorporação de quintos/décimos, acrescido de uma parcela compensatória. Esta última para evitar o decesso remuneratório, garantindo a irredutibilidade, a boa fé e a segurança jurídica. Nesse sentido, entende-se superada a interpretação que equipara a parcela compensatória à VPNI, como se fosse mais uma fração de quintos, a extrapolar o limite da Lei 8.911/1994.
5.9.	Ex positis, é de se propor tornar sem efeito os subitens 9.3.2 (segunda parte) e 9.4.2 do acórdão recorrido, que assim dispunham:
9.3.2. faça cessar, com base no art. 262, caput, do Regimento Interno do TCU, c/c art. 19, inciso II, da IN TCU 78/2018, o pagamento da Parcela Compensatória (oriunda de quintos/décimos incorporados da função de Analista Legislativo) , no prazo 15 (quinze) dias, contados a partir da ciência desta deliberação, sujeitando-se a autoridade administrativa omissa à responsabilidade solidária, uma vez que o seu pagamento cumulativo com a incorporação de 5/5 (cinco quintos) de outras funções comissionadas viola o exato cumprimento do Acórdão 2602/2013-TCU-Plenário, bem como do art. 3º da Lei 8.911/1994;
 (...) 
9.4.2. instaure, no prazo de 30 (trinta) dias, em processo autônomo, Tomada de Contas Especial visando apurar os valores indevidamente pagos e responsabilizar os agentes públicos que deram causa à irregular incorporação de quintos.
6. Da deliberação judicial que autoriza a percepção da "opção"
6.1.	O recorrente aduz que há tutela de urgência que assegura a continuidade do pagamento da parcela de "opção", com base nos seguintes argumentos:
6.2.	Há que se acrescentar como fato relevante que o TRF 1ª. Região, em julgamento de tema semelhante, no AGI n° 1029818-14.2020.4.01.0000, tratando de ação ajuizada pelo SINDILEGIS - Sindicato dos Servidores do Poder Legislativo Federal e Tribunal de Contas da União, visando à suspensão dos efeitos do Acórdão TCU n° 1.599/2019, obteve a tutela de urgência.
Análise:
6.3.	 No que tange à decisão supra, observa-se que ainda não se tornou definitiva, ou seja, não transitou em julgado. Situações similares são encontradas com razoável frequência na apreciação de atos de pessoal por este Tribunal, quando o interessado dispõe de decisão judicial (ainda não definitiva) favorável para manter benefício que, no entendimento do TCU, não é devido.  
6.4.	Nesses casos, o Tribunal usualmente nega registro ao ato e determina aos órgãos responsáveis o acompanhamento da ação judicial, para que implementem as consequências cabíveis (como a suspensão de pagamentos) se a decisão vier a perder sua eficácia. Todavia, enquanto isso não ocorrer, os pagamentos subsistirão - mas por força própria da decisão judicial concessiva da vantagem, sem a anuência do órgão de controle externo da legalidade da despesa pública.  
6.5.	Nessa linha, destaca-se o voto revisor proferido pelo Ministro Benjamin Zymler, no Acórdão 1106/2020-TCU-Plenário, in verbis: 
 O indeferimento do registro, por outro lado, a par de não criar nenhum embaraço à plena eficácia do provimento jurisdicional, previne - na hipótese de revogação desse provimento - embaraços desnecessários no plano administrativo para o restabelecimento do 'status quo ante'. 
6.6.	Referido entendimento encontra amparo na doutrina do eminente Roberto Rosas:
No S.T.F. asseverou o Ministro Rafael de Barros Monteiro que as decisões do Tribunal de Contas não podem ser revistas pelo Poder Judiciário, a não ser quanto ao seu aspecto formal, palavras corroboradas na mesma assentada pelo Min. Djaci Falcão, considerando essas decisões com força preclusiva (R.E. 55.821 - R.T.J. 43/151) . Ainda quando o ato administrativo seja praticado pelo Tribunal de Justiça, não ficará imune à apreciação do Tribunal de Contas com competência para isso (R.E. 47.390 - R.T.J. 32/115, bem como com o exercício de auditoria financeira e orçamentária sobre as contas dos Três Poderes, inclusive  Legislativo (art. 70, § 3º - Const.) assim interpretado pelo S.T.F. na Representação 764 do Espírito Santo (R.T.J. 50/245) (apud Jorge Ulisses Jacoby Fernandes, in Tribunais de Contas do Brasil, Jurisdição e Competência, Belo Horizonte: Editora Fórum, 2003, p. 153) .
6.7.	É dizer: a competência do TCU, prevista no art. 71, III, da Lei Maior de 1988, de apreciar, para fins de registro, as concessões de aposentadoria, é privativa desta Corte de Contas, sendo que não pode ser revista pelo Judiciário. Assim, independentemente do deslinde do referido processo na justiça federal, deve-se manter o julgamento pela ilegalidade da concessão em apreço. Isso porque essa intelecção preserva a independência e a autonomia constitucional do Tribunal de Contas da União, garantindo, ao mesmo tempo, o respeito à tutela judicial, pois não se determinaria as suspensões dos pagamentos por ela garantidos, ainda que provisoriamente.
6.8. 	Destarte, o deferido no Processo 1029818-14.2020.4.01.0000 poderia mitigar a jurisdição atribuída esta Corte de Contas, fixada no art. 71 da Carta Magna. É certo que este tribunal em momento algum interrompeu ou tornou insubsistente os termos do Acórdão 2076/2005-TCU-Plenário, tendo ocorrido, tão somente, por meio do Acórdão 1599/2019-TCU-Plenário, a limitação de sua eficácia temporal à data anterior à vigência da EC 20/1998, a fim de evitar que os proventos de aposentadoria superassem as remunerações percebidas na atividade, em afronta ao disposto no art. 40 da Carta Magna (v.g. Acórdãos 11802 e 13.919/2020, ambos da 1ª Câmara, rel. Min. Benjamin Zymler) . Contudo, apesar de se discordar do provimento judicial, não se pode ignorar a sua validade e eficácia, a produzir efeitos a toda categoria profissional representada pelo Sindilegis/DF, nos termos encartados em sua parte dispositiva.
6.9.	Esta mesma diretriz, segundo a qual a sentença permanece hígida e produzindo seus efeitos, tem orientado sucessivos pronunciamentos do ministro Walton Alencar Rodrigues, que ao analisar a situação em apreço nos processos sob sua relatoria recursal, assim tem se manifestado, v.g. TC Processo 008.670/2020-0 (peça 35) :
Nesta etapa recursal, a recorrente alega, dentre outras coisas, que a percepção da parcela "opção" é suportada por decisão monocrática de desembargadora do Tribunal Regional Federal da 1ª Região, proferida, em 21/2/2020, em sede de agravo de instrumento (1041687-08.2019.4.01.0000) , in verbis:
Pelo exposto, DOU PROVIMENTO ao agravo de instrumento, para, deferindo a tutela provisória recursal, suspender a aplicação do entendimento firmado no Acórdão 1599/2019-TCU-Plenário/TCU de que: "é vedado o pagamento das vantagens oriundas do art. 193 da Lei 8.112/1990, inclusive o pagamento parcial da remuneração do cargo em comissão ("opção") , aos servidores que implementaram os requisitos de aposentadoria após 16/12/1998, data de publicação da Emenda Constitucional 20, que limitou o valor dos proventos à remuneração do cargo efetivo no qual se deu a aposentadoria"; essa decisão vigorará até o julgamento colegiado deste agravo, ou até eventuais ulteriores decisão ou sentença pelo juízo primitivo. 
Pesquisa realizada no processo principal (1035883-44.2019.4.01.3400) , que tem como parte autora o Sindicato dos Trabalhadores do Poder Judiciário e do Ministério Público da União no Distrito Federal (Sindjus/DF) , revela que o juízo de 1º grau proferiu sentença, em 13/8/2020, com o seguinte dispositivo:
Ante o exposto, julgo PROCEDENTE o pedido autoral, nos termos do art. 487, I, do CPC, para que se faça incidir o entendimento do TCU, proferido no Acórdão 2.076/2005, aplicado nos últimos 14 (quatorze) anos, no sentido de assegurar "na aposentadoria a vantagem decorrente da opção, prevista no art. 2º da Lei nº 8.911/94, aos servidores substituídos da autora que, até a data de 18 de janeiro de 1995, tenham satisfeito os pressupostos temporais estabelecidos no art. 193 da Lei 8.112/90, ainda que sem os requisitos para aposentação em qualquer modalidade. 
Conquanto o agravo de instrumento tenha sido julgado prejudicado, em 20/8/2020, por perda de objeto, em razão da sentença prolatada no processo originário, os despachos proferidos em 29/9/2020 e 18/11/2020 pelo juízo de 1º grau, que tratam de possível descumprimento de decisão judicial por parte da União e do TCU, em particular, indicam que a apelação interposta pela União deverá ser recebida apenas em seu efeito devolutivo, nos termos do art. 1.012, § 1º, inciso V, do Código de Processo Civil. 
Nesse cenário, enquanto a sentença esteja íntegra e produzindo efeitos, não é possível reafirmar o entendimento adotado por ocasião do Acórdão 8224/2020-TCU-Primeira Câmara para negar provimento ao pedido de reexame interposto pela Administração do TRT-10ª Região, como proposto pela Secretaria de Recursos. 
Ante o exposto, determino o sobrestamento do julgamento do pedido de reexame até a eventual concessão de efeito suspensivo à apelação interposta pela União no Processo 1035883-44.2019.4.01.3400 ou o trânsito em julgado da ação e restituo os autos à Secretaria de Recursos (Serur) para que: 
a) acompanhe o andamento do processo judicial que ampara o pagamento da parcela "opção" nos proventos da recorrente, com o auxílio da Consultoria Jurídica do TCU, devendo promover nova instrução do feito caso o pagamento da parcela deixe de ter amparo judicial; 
b) encaminhe à Consultoria Jurídica do TCU cópia do presente despacho com o objetivo de propor, à Advocacia-Geral da União, a apresentação de pedido de efeito suspensivo para a apelação interposta pela União naquele processo judicial, nos termos do art. 1.012, §§ 3º e 4º do Código de Processo Civil.	
6.10.	Nesse sentido, pelas razões antes expostas e a fim de evitar o sobrestamento de centenas de processos neste tribunal, entende-se não haver óbice à continuidade do feito,  dando-se ciência ao órgão de origem quanto à necessidade de avaliar se o beneficiário do ato em exame está efetivamente contemplado pela sentença proferida no Processo 1029818-14.2020.4.01.0000, atualmente em trâmite no Tribunal Regional Federal da 1ª Região, e, nessa hipótese, dar imediato cumprimento às determinações contidas no subitem 9.3.1 e 9.3.2 (segunda parte) do Acórdão 13435/2020-TCU-Primeira Câmara, caso venha a ser desconstituída ou suspensa a eficácia da referida sentença.
7. Do Processo Judicial n° 1036862-69.2020.4.01.3400
7.1.	O recorrente aduz que o item 9.2.3 do Acórdão 2602/2013-TCU-Plenário está atualmente sob os efeitos de tutela antecipada determinada na sentença judicial proferida pelo Juiz da 5ª Vara Federal da SJDF, pelo menos com relação aos servidores sindicalizados representados pelo SINDILEGIS, autor da ação, até que haja decisão em sentido contrário, sendo que "o Recorrente, por intermédio da Advocacia do Senado Federal, está atuando junto à Advocacia-Geral da União com o objetivo de se conferir efeitos suspensivos e reverter as decisões citadas proferidas no âmbito do Tribunal Regional Federal da Primeira Região", o decidido no Processo Judicial n° 1036862-69.2020.4.01.3400.
Análise:
7.2.	No tocante ao processo 1036862-69.2020.4.01.3400, sentenciado pelo Juízo da 5ª Vara Federal da Seção Judiciária do Distrito Federal, como já observado pelo próprio Senado Federal, a situação do Sr. Sebastião Fernandes Neto não se enquadra em nenhuma das hipóteses de incidência do instituto da decadência constantes do dispositivo da sentença, quais sejam:
ISTO POSTO, julgo procedente em parte os pedidos para:
Reconhecer a incidência do instituto da decadência para os servidores ativos, que recebiam a incorporação de quintos decorrentes do exercício da função comissionada há mais de 5 (cinco) anos, contados da data de percepção do primeiro pagamento da vantagem (termo inicial do prazo decadencial) e a publicação do Acórdão 2602/2013-TCU-Plenário-TCU (termo final da contagem do prazo decadencial) ;
Reconhecer a incidência do instituto da decadência para os servidores aposentados e pensionistas cujos processos de concessão, entre o ingresso no Tribunal de Contas da União e a publicação do Acórdão 2602/2013-TCU-Plenário-TCU, estivessem tramitando há mais de 5 (cinco) anos na referida Corte de Contas;
Determinar que a absorção da incorporação de quintos, para os servidores não contemplados pelos itens "1" e "2" acima, leve em consideração apenas os índices de reajustes concedidos a partir do início da absorção da vantagem, não contemplando índices anteriores.
Nesse ensejo, ante a certeza do direito subjetivo ora reconhecido e da natureza alimentar da vantagem, concedo a tutela provisória para dar imediata eficácia à presente sentença, que deverá ser aplicada em relação a todos os substituídos do Sindicato autor. (destacamos) 
7.3.	Ainda que se enquadrasse em uma das situações, isso não impediria que o ato concessório do interessado fosse considerado ilegal, pois o princípio da independência das instâncias possibilita que esta Corte de Contas manifeste entendimento diverso daquele declarado pelo Poder Judiciário. Convém frisar que é firme a jurisprudência de que as decisões judiciais de juízes ou tribunais não podem obrigar esta Corte de Contas a registrar ato de aposentadoria, a exemplo dos Acórdãos 1.857/2003, 961/2006, 962/2006 e 963/2006 do Plenário, salvo quando o Tribunal for parte e a determinação for expedida pelo Supremo Tribunal Federal - STF, conforme entendeu aquele Pretório Excelso no MS 23.665-DF.
7.4.	Ademais, acerca de decisões judiciais envolvendo deliberações adotadas pelo TCU, convém reproduzir excerto do voto condutor do Acórdão 12987/2020-TCU-Segunda Câmara:
27. O Tribunal de Contas da União é órgão público especializado de auxílio ao Congresso Nacional. Possui estatura constitucional e visa orientar o Poder Legislativo no exercício do controle externo, sem, contudo, subordinar-se a ele. Por isso, possui autonomia, cumprindo-lhe, primordialmente, praticar atos administrativos de fiscalização, tendo a Constituição Federal lhe outorgado diversas competências para o cumprimento deste mister, inclusive a competência jurisdicional, se se considerar jurisdição todo poder ou autoridade conferida à pessoa, em virtude da qual pode conhecer de certos negócios públicos e os resolver de forma definitiva (in Vocabulário Jurídico, De Plácido e Silva, pág. 466) . Em verdade, segundo consta da ementa do MS 23.550, Redator para o Acórdão Ministro Sepúlveda Pertence (DJ 31.10.2001) , o Tribunal de Contas da União é de 'colorido quase-jurisdicional'.
28. Não se quer com isso negar o controle jurisdicional dos atos do TCU, tendo em vista o princípio da inafastabilidade do controle jurisdicional, insculpido no artigo 5º, inciso XXXV, da Carta Magna. Ocorre que, mesmo nessas hipóteses, a natureza da decisão do Poder Judiciário é rescindente, mas não substitutiva, porquanto a Constituição e a lei reservaram ao TCU a competência para exercer a jurisdição nos processos que lhe são afetos. É dizer, verificada a ilegalidade, pode o Judiciário cassar a decisão desta Corte de Contas, declarando-lhe a nulidade, mas não determinar que o TCU interprete a lei (ou a Constituição) em um determinado sentido.
29. Tal entendimento tem acolhida no próprio Supremo Tribunal Federal, sendo suficiente, neste caso, para comprovação do que se afirma, a transcrição do seguinte trecho do voto condutor do acórdão proferido no MS 21.466/DF, Relator Ministro Celso de Mello, in DJ 6/5/1994, com indubitável incidência analógica na espécie:
'Com a superveniência da nova Constituição, ampliou-se, de modo extremamente significativo, a esfera de competência dos Tribunais de Contas, os quais, distanciados do modelo inicial consagrado na Constituição republicana de 1891 - que limitava a sua atuação à mera liquidação das contas da receita e despesa e à verificação de sua legalidade (art. 89) - foram investidos de poderes mais amplos, que ensejam, agora, a fiscalização contábil, financeira, orçamentária, operacional e patrimonial das pessoas estatais e das entidades de sua administração direta e indireta.
A essencialidade dessa Instituição, surgida nos albores da República com o Decreto nº 966-A, de 07/11/1890, editada pelo Governo Provisório sob a inspiração de Rui Barbosa, foi uma vez mais acentuada com a inclusão, no rol dos princípios constitucionais sensíveis, da indeclinabilidade da prestação de contas da administração pública, direta e indireta (art. 34, VII, d) .
A atuação do Tribunal de Contas, por isso mesmo, assume importância fundamental no campo do controle externo e constitui, como natural decorrência do fortalecimento de sua ação institucional, instrumento de inquestionável relevância na defesa dos postulados essenciais - notadamente os da moralidade administrativa e da legalidade - que informam a própria organização da Administração Pública.
Nesse contexto, o regime de controle externo, institucionalizado pelo novo ordenamento constitucional, propicia, em função da própria competência fiscalizadora outorgada ao Tribunal de Contas da União, o exercício, por esse órgão estatal, de todos os poderes que se revelem inerentes e necessários à plena consecução dos fins que lhe foram cometidos.
Uma das atribuições constitucionais mais expressivas do Tribunal de Contas da União consiste em apreciar, para fins de registro, a legalidade dos atos concessivos de aposentadoria (CF, art. 71, III, segunda parte) . Essa especial atribuição - que se destina a fazer prevalecer o princípio da legalidade (PONTAS DE MIRANDA, Comentários à Constituição de 1967, com a Emenda nº 1 de 1969', tomo III/261-262, 3ª ed., 1987, Forense) - confere ao Tribunal de Contas um típico poder de controle, na medida em que lhe outorga a prerrogativa de ordenar, ou não, o registro do ato concessivo da aposentação.
No exercício dessa função constitucional de controle (VICTOR NUNES LEAL, 'Valor das Decisões do Tribunal de Contas', in RDA 12/423) , o Tribunal de Contas da União procede à verificação da legalidade da aposentadoria, e determina - tal seja a situação jurídica emergente do respectivo ato concessivo - a efetivação, ou não, de seu registro.
Por isso mesmo, o Supremo Tribunal Federal, pronunciando-se sobre o alcance dessa competência, advertiu que o Tribunal de Contas da União, ao desempenhar a relevante atribuição que lhe foi cometida pelo ordenamento positivo, '...só tem uma alternativa: ou julga válida a aposentadoria voluntária nos termos em que foi concedida, ou a julga nula, por ilegal. O que não pode é determinar o registro da aposentadoria em termos diversos dos em que foi ela requerida e deferida...' (MS nº 20.038, Rel. Min. MOREIRA ALVES, in RTJ 80/394, 407) .
Nada impede, contudo, que o Tribunal de Contas da União, especialmente ante a ampliação do espaço institucional de sua ação fiscalizadora, recomende, em constatando a ocorrência de vício de legalidade no ato concessivo da aposentadoria, que se proceda à correção do defeito jurídico verificado.
Essa providência, sugerida pelo Tribunal de Contas da União, destina-se, a partir da possibilidade que se enseja ao órgão administrativo de sanar os vícios que infirmam a validade jurídica do ato, a evitar a medida radical da recusa do registro da aposentadoria concedida (destacou-se) .
7.5.	Além disso, parece que a sentença proferida pelo Juízo da 5ª Vara Federal da Seção Judiciária do Distrito Federal não considerou todos os aspectos que envolvem a incidência do prazo decadencial nos atos de pessoal sujeitos a registro no TCU, conforme recentemente tratado no   Acórdão 122/2021-TCU-Plenário (TC Processo 013.339/2020-6) , que analisou o impacto do julgamento do Guardião da Constituição no RE 636.553/RS. A propósito, traz-se à colação as pertinentes observações do Excelentíssimo Senhor Ministro Walton Alencar Rodrigues:
Sem embargo de considerar o mérito da decisão do STF, o anterior entendimento acerca da observância do contraditório e da ampla defesa após o transcurso de cinco anos desde a chegada do processo no TCU restou prejudicado, porquanto, após esse tempo, segundo prelecionou o Relator da matéria no STF, o ato deve ser considerado "registrado tacitamente". 
No julgamento dos embargos de declaração, opostos em face dessa decisão, finalizado em 4/12/2020, o E. Relator aduziu que, "passado esse prazo [de cinco anos, contado de forma ininterrupta, a partir da chegada do processo à corte de contas] sem finalização do processo, o ato restará automaticamente estabilizado. Abre-se, a partir daí, a possibilidade de sua revisão, nos termos do art. 54 da Lei 9.873/1999" (grifos meus) . 
A expressa menção do relator à possibilidade de revisão do ato considerado tacitamente registrado impõe novas considerações e imediatas providências por parte desta Corte.
 (...) 
Por esse motivo conclui-se que, a partir do registro tácito do ato de concessão, é possível a sua revisão, no prazo de 5 anos, com base no aludido artigo da lei de processo administrativo [art. 54 da Lei 9.784/1999.
Esse entendimento é plenamente compatível com o disposto no art. 260, § 2º, do Regimento Interno do TCU, in verbis:
§ 2º O acórdão que considerar legal o ato e determinar o seu registro não faz coisa julgada administrativa e poderá ser revisto de ofício pelo Tribunal, com a oitiva do Ministério Público e do beneficiário do ato, dentro do prazo de cinco anos da apreciação, se verificado que o ato viola a ordem jurídica, ou a qualquer tempo, no caso de comprovada má-fé.  
Registro que o E. Relator no STF, ao apreciar os embargos de declaração, expressamente entendeu desnecessária a modulação de efeitos da decisão adotada no RE 636.553/RS, devendo ser aplicada imediatamente, com efeitos ex tunc.
Em síntese, o entendimento adotado pelo Supremo Tribunal Federal, em sede de recurso extraordinário, com repercussão geral reconhecida, deve ser observado por todos os juízes e tribunais, nos termos dos arts. 927, inciso III, e 1.030 do Código de Processo Civil.
Cabe ao TCU, por conseguinte, em atendimento à disposição legal e aos princípios da eficiência, da razoável duração do processo e da isonomia, evoluir, no entendimento e nos procedimentos, para compatibilizar suas decisões com a recente tese da Suprema Corte.
Chamo a atenção que as despesas atinentes a pessoal, como as reformas, aposentadorias e pensões, além de vencimentos, subsídios etc., configuram os maiores gastos da União Federal - maior mesmo que os juros da dívida - sendo inconcebível que servidores públicos federais continuem fazendo letra morta das normas jurídicas e da Constituição em vigor, mantendo o pagamento de verbas a que não fazem jus, segundo plúrimas decisões do TCU e dos órgãos do Poder Judiciário, como é o caso dos autos. (destacamos e sublinhamos) 
7.6.	No caso concreto, não há que se falar em decadência, pois o ato de aposentadoria do Sr. Sebastião Fernandes Neto (peça 2) foi disponibilizado ao TCU em 3/08/2017 e apreciado na Sessão telepresencial de 24/11/2020, portanto, em prazo inferior a 5 anos. 
7.7.	De qualquer forma, convém encaminhar ao Departamento de Assuntos Extrajudiciais da Advocacia-Geral de União (AGU) e à Conjur/TCU as informações necessárias ao acompanhamento do Processo 1029818-14.2020.4.01.0000, em trâmite no TRF-1ª Região, e do Processo 1036862-69.2020.4.01.3400, em trâmite na 5ª Vara Federal da Seção Judiciária do Distrito Federal.
CONCLUSÃO
8.	Da análise de mérito, conclui-se que:
a)  está regular a inclusão da parcela compensatória constante do ato de peça 2;
b) se deve tornar sem efeito os subitens 9.3.2 (primeira parte) e 9.4.2 do acórdão recorrido;
c) caso o interessado comprove, perante o órgão de origem, ter sido beneficiado pela sentença proferida no Processo 1029818-14.2020.4.01.0000 , atualmente em trâmite no Tribunal Regional Federal da 1ª Região, adote as medidas necessárias ao exato cumprimento das determinações contidas nos subitens 9.3.1 e 9.3.2 (segunda parte) , caso venha a ser desconstituída ou suspensa a eficácia da referida sentença;
o decidido no Processo Judicial n° 1036862-69.2020.4.01.3400 não repercute na esfera jurídica do interessado.
8.1.	Por conseguinte, deve-se dar provimento parcial ao presente recurso, eis que ainda presentes as seguintes irregularidades no ato de peça 2:
	(i) percepção da parcela opção;
	(ii) incorporação de quintos após 8/4/1998, o que afronta o Tema 395 de repercussão geral reconhecida pelo STF.
PROPOSTA DE ENCAMINHAMENTO
9.	Ante o exposto, submetem-se os autos à consideração superior, propondo-se, com fundamento no art. 48 da Lei 8.443/1992:
a) conhecer do recurso interposto, para, no mérito, dar-lhe provimento parcial;
b) tornar sem efeito os subitens 9.3.2 (primeira parte) e 9.4.2 do acórdão recorrido;
c) dar ciência ao órgão de origem quanto à necessidade de avaliar se o beneficiário do ato em reexame está efetivamente contemplado pelo decidido no Processo 1029818-14.2020.4.01.0000, na Justiça Federal, e, nessa hipótese, dar imediato cumprimento às determinações contidas nos subitens 9.3.1 e 9.3.2 (segunda parte) do Acórdão 13435/2020-TCU-Primeira Câmara, caso venha a ser desconstituída ou suspensa a eficácia do provimento judicial;
d) encaminhar ao Departamento de Assuntos Extrajudiciais da Advocacia-Geral da União (AGU) e à Conjur/TCU as informações necessárias ao acompanhamento do Processo 1029818-14.2020.4.01.0000, na Justiça Federal e do Processo 1036862-69.2020.4.01.3400, em trâmite na 5ª Vara Federal da Seção Judiciária do Distrito Federal;
e) informar o recorrente e demais interessados do acórdão a ser proferido, destacando que o relatório e o voto que o fundamentam podem ser acessados por meio do endereço eletrônico www.tcu.gov.br/acordaos.
O Ministério Público junto ao TCU manifestou-se de acordo com a proposição da unidade técnica, nos termos do parecer de peça 44.
Eis o Relatório.

não há.

Procurador Júlio Marcelo de Oliveira.

APOSENTADORIA. PAGAMENTO DA VANTAGEM DENOMINADA "OPÇÃO". CONSTATAÇÃO DE QUE A ADMINISTRAÇÃO DO SENADO FEDERAL NÃO DEU FIEL CUMPRIMENTO AO DISPOSTO NO SUBITEM 9.2.3 DO ACÓRDÃO 2.602/2013-TCU-PLENÁRIO, CONCEDENDO DE FORMA INDEVIDA PARCELAS DE QUINTOS/DÉCIMOS E ACIMA DO PERMITIDO NA LEGISLAÇÃO, BEM COMO DE PARCELA COMPENSATÓRIA, AO INATIVO. ILEGALIDADE E NEGATIVA DE REGISTRO DO ATO CONCESSÓRIO. PEDIDO DE REEXAME. CONHECIMENTO. ELEMENTOS SUFICIENTES PARA MODIFICAR PARCIALMENTE O JUÍZO REALIZADO NO QUE DIZ RESPEITO AO CUMPRIMENTO DO DISPOSTO NO SUBITEM 9.2.3 DO ACÓRDÃO 2.602/2013- TCU-PLENÁRIO. PROVIMENTO PARCIAL.

APOSENTADORIA (APOS)

Secretaria de Recursos (Serur).

Aprecia-se, nesta oportunidade, pedido de reexame interposto pelo Senado Federal em face do Acórdão 13435/2020-TCU-Primeira Câmara, por meio do qual esta Corte de Contas considerou ilegal o ato de aposentadoria emitido em favor do Sr. Sebastião Fernandes Neto, em razão do pagamento da vantagem "opção" de que trata o art. 2º c/c o art. 11 da Lei 8.911/1994 (c/c art. 18 da Lei 11.416/2006) . Isso porque o Sr. Sebastião Fernandes Neto se aposentou em 29/12/2015, portanto depois do advento da Emenda Constitucional 20/1998. Também fundamentou a proposta de ilegalidade à incorporação de quintos pelo exercício de funções após 8/4/1998. Além disso, a unidade técnica propôs a instauração de tomada de contas especial em razão do não cumprimento das determinações do Acórdão 2602/2013-TCU-Plenário, bem como do art. 3º da Lei 8.911/1994, sugerindo ter ocorrido a incorporação de quintos em proporção superior à máxima legalmente prevista.
2. No pedido de reexame interposto pelo Senado Federal (peças 15 e 16) , alega-se, em síntese: 
 (i) acerca da instauração da TCE: (a) não houve a incorporação irregular de quintos por parte da servidora aposentada; (b) não houve pagamentos de quintos em proporção superior, acima do limite, mas sim Parcela Compensatória absorvida, como determinado no Acórdão 2602/2013-TCU-Plenário; (c) não houve erro, muito menos grosseiro, já que o erro grosseiro é uma espécie de erro perceptível até para pessoas com diligência abaixo do normal, sendo que o procedimento aplicado ao caso "é um procedimento complexo, a exigir diligência acima do normal"; (d) inexistência de pagamentos irregulares de quintos; e (e) inexistência de erro, culpa ou dolo e consequente responsabilidades, não havendo pressuposto para a instauração da TCE, nos termos do art. 5º da IN/TCU 71/2012;
 (ii) acerca do pagamento da parcela opção: (a) há decisões judiciais recentes sobre a matéria, em especial a proferida pelo TRF 1ª Região, no AGI 1029818-14.2020.4.01.0000, que tratou de ação ajuizada pelo Sindicato dos Servidores do Poder Legislativo Federal e Tribunal de Contas da União, por meio da qual se obteve tutela de urgência, suspendendo os efeitos do Acórdão 1599/2019-TCU-Plenário, (b) em outro Processo Judicial 1036862-69.2020.4.01.3400, em 24 de setembro de 2020, o Juízo da 5ª Vara Federal da Seção Judiciária do Distrito Federal proferiu sentença onde deferiu "tutela provisória para dar imediata eficácia à presente sentença, que deverá ser aplicada em relação a todos os substituídos do Sindicato autor".
3. A Secretaria de Recursos deste Tribunal (Serur) , em seu parecer, propõe que o apelo interposto seja conhecido, para, no mérito, dar-se a ele provimento parcial. A unidade instrutiva concluiu, em suma: 
 (i) acerca da instauração da TCE;  (a) a Administração do Senado Federal, no caso, cumpriu os termos do subitem 9.2.3 Acórdão 2602/2013-TCU-Plenário; (b) o órgão recorrente demonstrou que não houve concessão de parcelas de quintos/décimos em proporção superior a 5/5 ou a 10/10, como foi consignado nas razões que levaram à prolação do acórdão recorrido; 
 (ii) acerca do pagamento da parcela opção;  (a) as decisões judiciais proferidas no Processo 1029818- 14.2020.4.01.0000, em trâmite no TRF-1ª Região, e do Processo 1036862-69.2020.4.01.3400, em trâmite na 5ª Vara Federal da Seção Judiciária do Distrito Federal, não são, respectivamente, capazes de manter, em tese, o pagamento da vantagem "opção" e não alteram as providências que devem ser adotadas pela Administração do Senado Federal para dar fiel comprimento aos termos do subitem 9.2.3 Acórdão 2602/2013-TCU-Plenário na composição dos proventos do Sr. Sebastião Fernandes Neto. 
4. Em conclusão, a Serur propõe tornar sem efeito o item 9.3.2 (primeira parte) e 9.4.2 do Acórdão 13435/2020-TCU-Primeira Câmara.
5. O Ministério Público junto ao TCU, em sua manifestação regimental, acompanhou as conclusões formuladas pela Serur.
II
6. Quanto à admissibilidade, rememoro que, por meio do Acórdão 8047/2021-TCU-Primeira Câmara (peça 36) , este Tribunal conheceu do presente pedido de reexame em sede de embargos de declaração, conferindo ao presente recurso efeitos suspensivos. 
7. No tocante à análise de mérito, registro minha concordância integral com a proposta formulada pela unidade técnica, aquiescida pela manifestação do MPTCU, razão pela qual acolho os pareceres precedentes por seus próprios fundamentos, valendo-me, para tanto, da técnica da motivação per relationem, nos termos do art. 2º, § 3º, do Decreto 9.830, de 10 de junho de 2019, sem prejuízo de tecer os comentários a seguir.
Da parcela "opção"
8. Preliminarmente, vale lembrar que a percepção da vantagem denominada "opção", de que trata o art. 2º da Lei 8.911/1994, restou garantida aos servidores que reuniram os requisitos para se aposentar antes do advento da Emenda Constitucional 20, de 16 de dezembro de 1998. Isso porque, a partir da promulgação da referida norma Constitucional, ficou vedada a percepção de parcelas que superassem a última remuneração percebida na atividade. É nesse sentido o teor do art. 40, § 2º, com a redação dada pela EC 20/1998:    
Art. 40 (...) 
§ 2º - Os proventos de aposentadoria e as pensões, por ocasião de sua concessão, não poderão exceder a remuneração do respectivo servidor, no cargo efetivo em que se deu a aposentadoria ou que serviu de referência para a concessão da pensão.  (Redação dada pela Emenda Constitucional 20, de 15/12/98) .
9. A vantagem denominada "opção", ao contrário da incorporação de quintos, só é percebida por ocasião da passagem para a inatividade. Diante de tal peculiaridade e considerando o regramento constante da Constituição Federal a partir de promulgação da EC 20/1998, é irregular perceber a referida parcela caso os requisitos de inativação não tenham sido implementados até 15/12/1998. 
10. Por tal característica, não houve contribuição previdenciária sobre a parcela denominada "opção" no período em que o Sr. Sebastião Fernandes Neto esteve em pleno labor, já que ela não era percebida na atividade. Convém mencionar que, no regime de repartição, como é o caso do Brasil, a regra é que as contribuições dos ativos sustentam os benefícios dos inativos. Em outras palavras, a solidariedade entre os contribuintes ativos colabora para o pagamento daqueles que estão aposentados. Posteriormente, quando os ativos se aposentarem, o seu benefício será custeado por quem estiver trabalhando. 
11. Portanto, a incorporação aos proventos de aposentadoria ou pensão de qualquer vantagem sem a respectiva contribuição previdenciária na ativa contraria os princípios da solidariedade, da contributividade e do equilíbrio financeiro e atuarial, todos insculpidos no caput do art. 40 da Constituição Federal.
12. Ademais, vale mencionar que o entendimento do Acórdão 2076/2005-TCU-Plenário não se aplica ao caso do Sr. Sebastião Fernandes Neto, uma vez que ele nunca teve sua "opção" vinculada a "quintos" ou "décimos". Com vistas a esclarecer essa questão para o caso dos autos, transcrevo pertinente trecho do voto condutor do Acórdão 13919/2020-TCU-Plenário, da relatoria do Min. Benjamin Zymler, que analisou de forma profunda o alcance da sobredita decisão judicial aos substituídos:
 (...) 
64. Ocorre que o TCU em nenhum momento desconstituiu ou tornou insubsistente o Acórdão 2.076/2005. É dizer, o posicionamento prestigiado no Acórdão 2076/2005-TCU-Plenário de maneira alguma vem sendo transgredido pelo Tribunal em virtude do entendimento fixado no Acórdão 1599/2019-TCU-Plenário.
65. De fato, (...) , a finalidade do Acórdão 2.076/2005 foi tão somente orientar a revisão dos atos de concessão editados sob a inspiração da Decisão 481/1997, então reconhecidamente antijurídica. Para que não pairem dúvidas a respeito, reproduzo a íntegra daquela deliberação:
Acórdão 2076/2005-TCU-Plenário
"ACORDAM os Ministros do Tribunal de Contas da União, reunidos em Sessão do Plenário, ante as razões expostas pelo Revisor, e com fundamento nos arts. 1º, inciso II, e 34 da Lei nº 8.443/92, em:
9.1. conhecer dos embargos de declaração opostos pelos interessados acima nominados, para, no mérito, acolhê-los, tornando insubsistente o Acórdão 589/2005-TCU-Plenário-TCU;
9.2. alterar o item 8.5 da Decisão nº 844/2001-Plenário-TCU, que passa a ter a seguinte redação:
'8.5. determinar aos órgãos e entidades da Administração Pública Federal direta, autárquica e fundacional que promovam, de imediato, sob pena de responsabilidade solidária, o reexame dos atos de aposentadoria emitidos sob orientação das Decisões nº s 481/97-Plenário-TCU e 565/1997-Plenário-TCU, para a exclusão da parcela opção, derivada exclusivamente da vantagem 'quintos' ou 'décimos', dispensando-se a restituição dos valores recebidos de boa-fé, nos termos da Súmula 106 da Jurisprudência deste Tribunal';
9.3. esclarecer que, para fins do disposto no item 8.5 da Decisão nº 844/2001-Plenário-TCU, com a redação dada por este Acórdão, deve ser observado o seguinte:
9.3.1. é assegurada na aposentadoria a vantagem decorrente da opção, prevista no art. 2º da Lei nº 8.911/94, aos servidores que, até a data de 18 de janeiro de 1995, tenham satisfeito os pressupostos temporais estabelecidos no art. 193 da Lei 8.112/90, ainda que sem os requisitos para aposentação em qualquer modalidade;
9.3.2. em atenção aos princípios da segurança jurídica, da boa-fé e da isonomia, a determinação constante do item 8.5 da Decisão nº 844/2001-Plenário-TCU, com a redação dada por este Acórdão, não se aplica aos atos de aposentadoria expedidos com base no entendimento decorrente das Decisões nº s 481/1997-Plenário e 565/1997-Plenário, e já publicados no órgão de imprensa oficial até a data da publicação da Decisão nº 844/2001-Plenário (DOU de 25/10/2001) ".
66. Fácil perceber, assim, que o Acórdão 2076/2005-TCU-Plenário jamais foi - ou poderia ser - aplicado ao caso do recorrente, que nunca teve sua "opção" vinculada a "quintos" ou "décimos". Além disso, o interessado apenas se aposentou em 2016, sob um ordenamento jurídico completamente distinto daquele em que situada a exegese encampada na Decisão 481/1997 ou no Acórdão 2.076/2005.
67. Insisto: a despeito de prolatado em 2005, o Acórdão 2.076 deste Tribunal teve o específico propósito de encerrar a polêmica instalada na Corte com a edição da malfadada Decisão Administrativa 481/1997; mais especificamente, o único escopo do acórdão de 2005 foi uniformizar o tratamento a ser dado aos atos - então reconhecidamente ilícitos, diga-se de passagem - produzidos sob inspiração da decisão de 1997. Por certo, não se pode conceber - e tal jamais foi a pretensão do TCU - que uma controvertida decisão administrativa subsista, como fonte de direito, a substancial modificação do quadro normativo em que engendrada. Logo, os efeitos de ambas as deliberações (Decisão 481/1997 e Acórdão 2.076/2005) se circunscrevem - necessária e exclusivamente - ao período que antecede a promulgação da Emenda 20.
68. Na realidade, como também já mencionado alhures, o entendimento há muito assentado no TCU sobre a matéria, reafirmado mais recentemente por meio do Acórdão 1599/2019-TCU-Plenário, é aquele expresso na Decisão 753/1999, revestido, inclusive, de caráter normativo.
69. Afora isso, não é de somenos salientar que a EC 20 não se limitou a fixar como teto do benefício previdenciário do servidor a remuneração de seu cargo efetivo. Mais que isso, ela conferiu ao regime de previdência do funcionalismo caráter contributivo e erigiu como balizas "critérios que preservem o equilíbrio financeiro e atuarial" do sistema, aspectos que seriam inexoravelmente malferidos caso se admitisse a inclusão nos proventos de parcelas isentas de contribuição de custeio (como ocorre há mais de duas décadas com a "opção") e o pagamento de benefícios em valores superiores à remuneração percebida em atividade (como aquele conferido ao ora recorrente) . 
 (...) 
72. Assim, a eficácia da sentença há de ser compreendida como adstrita aos aposentados até a edição da EC 20/1998, substituídos do autor, cuja "opção" tenha sido concedida à luz das orientações expressas na Decisão 481/1997-TCU-Plenário, tudo nos exatos termos do Acórdão 2076/2005-TCU-Plenário, o que não é o caso do recorrente. (destaque acrescido) 
 (...) 
13. Consoante se observa na transcrição mencionada, também no caso dos presentes autos a opção deferida para o Sr. Sebastião Fernandes Neto não deriva da Decisão 481/1997-TCU-Plenário. Com isso, o Acórdão 2076/2005-TCU-Plenário não se aplica ao referido interessado, já que a mencionada decisão teve por finalidade apenas orientar a revisão dos atos de concessão editados sob a inspiração da Decisão 481/1997. Nesse contexto, a decisão liminar proferida pelo TRF da 1ª Região, nos autos do Agravo de Instrumento 1029818-14.2020.4.01.0000 referente à Ação Ordinária n. 1048357-13.2020.4.01.3400, não ampara o Sr. Sebastião Fernandes Neto na manutenção da parcela em comento.
14. Observo que o ato de aposentadoria emitido de forma precária pelo Senado Federal em favor do Sr. Sebastião Fernandes Neto, com vigência na data de 29/12/2015, foi disponibilizado ao TCU em 3/8/2017 e apreciado em 24/11/2020, ocasião em que o ato foi tido por ilegal. Portanto, o ato em referência foi apreciado pelo TCU após a prolação do Acórdão 1599/2019-TCU-Plenário, razão pela qual teve o registro negado. Do exposto, o recurso apresentado não merece ser provido quanto a esse ponto.
Da instauração de tomada de contas especial (subitem 9.4 do Acórdão recorrido) 
15. No que diz respeito às conclusões lançadas pela Sefip na instrução de peça 4, acolhidas pelo voto condutor do acórdão recorrido, por meio da qual se entendeu que o Gestor de Pessoal do Senado Federal equivocou-se quanto ao cumprimento do Acórdão 2602/2013-TCU-Plenário, já que, supostamente, ao mesmo tempo em que transformou em parcela compensatória os quintos incorporados oriundos da função de Analista Legislativo, promoveu incorporação de novas parcelas de quintos oriundas de novas funções comissionadas visando compensar a fração de quintos de Analista Legislativo que foi transformada em parcela compensatória, entendo que assiste razão ao órgão recorrente.
16. Para conferir mais clareza aos procedimentos adotados pelo órgão recorrente, permito-me transcrever os esclarecimentos prestados no recurso de peça 15:
Esclarecemos que a VPNI do servidor foi alterada de 10/10 FC07 para 6/10 FC06 + 4/10 FC07 + Parcela Compensatória, no valor de R$ 538,41, a partir da data da aposentadoria, em atendimento ao Acórdão 2602/2013-TCU-Plenário, tendo em vista que parte da incorporação era decorrente do exercício da função inerente de Analista Legislativo (FC07) . 
Posteriormente, a Parcela Compensatória foi totalmente absorvida, em virtude dos reajustes ocorridos desde a data da aposentadoria, a partir de 10/01/2017, data de publicação do Despacho n° 1752/2018 - DGER, pelo qual a Diretoria-Geral determinou os critérios para a absorção das parcelas compensatórias decorrentes de funções inerentes recebidas pelos servidores do Senado Federal, para cumprimento do Acórdão 2602/2013-TCU-Plenário. 
Ao rever as incorporações dos servidores para cumprimento do Acórdão 2602/2013-TCU-Plenário, são analisadas todas as funções exercidas, a fim de verificar qual seria a composição devida, desconsiderando-se os períodos de funções inerentes, razão pela qual a VPNI da servidora foi alterada da forma mencionada. Foi realizada, primeiramente, a recomposição da incorporação, considerando-se a funções válidas, para que fosse calculado o valor da parcela compensatória, de forma que não houvesse decréscimo remuneratório. 
O valor da parcela compensatória não corresponde, portanto, aos 6/10 FC07 que foram suprimidos da incorporação do servidor, mas sim à diferença entre o valor total anteriormente recebido em atividade (10/10 FC07) , e o que passou a receber a partir da aposentadoria (6/10 FC06 + 4/10 FC07) . Assim, a proporção recebida não extrapola o limite de 10/10 previsto na Lei 8.911/1994. (Grifos.) 
17. Corrobora o esclarecimento prestado pelo Senado Federal o desconto realizado no contracheque do ex-servidor, referente ao mês de dezembro de 2018[footnoteRef:2], no valor de R$ 2.501,00, a título da parcela compensatória que havia sido paga a ele entre julho e novembro daquele ano. Portanto, a contar de julho de 2018, o Senado Federal procedeu à supressão total da parcela compensatória consoante preconizou o Acórdão 2602/2013-TCU-Plenário. Destaco que a referida ação do órgão recorrente se deu muito antes do acórdão recorrido, proferido em 24/11/2020. [2:  Fonte: Sistema e-Pessoal. Acesso em 22/11/2021.] 
18. Portanto, de fato não procede a argumentação que constou da instrução da Sefip e que fundamentou em parte a decisão recorrida, uma vez que o Senado Federal não promoveu incorporação de novas parcelas de quintos decorrentes de novas funções comissionadas para compensar a fração de quintos de Analista Legislativo que foi transformada em parcela compensatória. O que se fez foi atender ao Acórdão 2602/2013-TCU-Plenário, recalculando-se a incorporação de quintos para menos, e criando a parcela compensatória para evitar o decesso remuneratório, em linha com o que restou determinado pelo sobredito Acórdão 2602/2013-TCU-Plenário, parcela essa que já foi integralmente absorvida dos proventos do Sr. Sebastião Fernandes Neto desde julho de 2018. 
19. Diante de tal constatação e em consonância com o que propôs a Serur, o recurso interposto pelo Senado Federal merece ser provido nesse ponto, de sorte a: (i) alterar a redação do item 9.2 do Acórdão 13435/2020-TCU-Primeira Câmara, que passa a ser: "9.2. dispensar a devolução dos valores indevidamente recebidos pelo interessado até a data da ciência, pelo Senado, do presente acórdão, com base no Enunciado 106 da Súmula da Jurisprudência do TCU"; e (ii) tornar sem efeito os itens 9.3.2 (primeira parte) e 9.4.2 do Acórdão 13435/2020-TCU-Primeira Câmara.
	Ante o exposto, voto para que seja adotada a minuta de acórdão que ora trago ao exame deste Colegiado.
TCU, Sala das Sessões, em tagDataSessao.
Ministro VITAL DO RÊGO 
Relator